【裁判字號】    89,簡上,193
【裁判日期】    900307
【裁判案由】    傷害
【裁判全文】
臺灣桃園地方法院刑事判決                        八十九年度簡上字第一九三號
    上  訴  人
    即  被  告  庚○○
    選任辯護人  壬○○
右列被告因傷害案件，不服本院桃園簡易庭八十九年度桃簡字第八三六號，中華民國
八十九年八月十八日第一審簡易判決（聲請簡易判決處刑案號：八十九年度偵字第六
四五九號），提起上訴，本院合議庭判決如左：
    主      文
原判決撤銷。
庚○○傷害人之身體，處有期徒刑貳月，如易科罰金以佰元折算壹日。
    事      實
一、庚○○於民國八十九年二月二十二日上午九時許，偕同事甲○○前去桃園縣龍潭
    鄉「國軍桃園八０四總醫院」第二０二號病房，探視因傷住院之球友丙○○，王
    某之妻乙○○適亦在場照料。因尹女素來懷疑劉女與王某間關係非比尋常，見狀
    ，當即向之表明不歡迎之意並請其儘速離去，此舉引致庚○○不悅，雙方頓起口
    角並相互推擠至病房盥洗室門邊。推撞拉扯間，乙○○忽喝道「你為何不敢在我
    先生面前打我」，庚○○則回以「我當你先生面前照樣打你」，語畢隨欲轉身離
    去，惟此際，尹女又脫口謂「你再來，我要去告你」等語，詎庚○○聞言竟悖然
    大怒，旋基於傷害之故意，持其隨身攜帶之紅色硬殼皮包一只，接續猛然敲擊乙○○之頭部二下，使之受有頭部外傷併腦震盪之傷害。
二、案經被害人乙○○訴由台灣桃園方法院檢察署檢察官聲請簡易判決處刑。
    理      由
一、訊據被告即上訴人庚○○，固坦承於前開時、地，探視因傷住院之球友丙○○之
    際，曾與王某之妻即告訴人乙○○發生爭執等情不諱，惟矢口否認右述傷害犯行
    ，辯稱其當時遭係告訴人驅趕且揮拳相向，其僅伸手回擋隨即離去，並未毆打告
    訴人云云。但查，右揭事實，業據告訴人乙○○於偵查、原審調查及本院調查時
    ，指訴綦詳，核與證人丙○○於原審調查時結證稱：告訴人看到他（指被告）就
    跟他說不歡迎他，沒想到被告突然罵了一句「惡婆娘」，我老婆就請他出去，他
    們在房門口發生爭執，我有起身去看，我看到被告拿了一個暗紅色硬殼皮包往我
    太太的臉打下去，我太太的臉就有一個紅色皮包印子，後來護士來問發生什麼事
    ，被告還說你不會自己看見（原審卷第二五頁）及於本院調查時結證稱：我太太
    告訴她（指被告）說不歡迎她們來，請被告出去，但被告等不肯，一直靠我床邊
    ，我太太阻止他，二人有發生言語衝突，因我躺之位置及角度看不見，我趕快爬
    起來看，看見是被告拿暗紅色長方形皮夾，用右手隻手拿著打我太太左臉頰，當
    時病房是開著的，之後護理長與二位護士進來，但已打完：：：之後，我太太衝
    到我身邊靠在我身上哭說好痛，護士到時有問被告她們發生何事，被告答你不會
    自己看，就走了：：：（看見被告打告訴人時，距離？）三至五步，被告面對我
    ，告訴人背對我：：：（既告訴人背對你，如何看見你太太左臉頰被打？）因我
    太太被打有轉過身來，看見其左半邊臉都紅：：：（被告打幾二次？）同時連打
    二次，（見本院八十九年十一月二十八日訊問筆錄）各等語，除因觀察角度、位
    置及著重之部位有異致所陳明之擊打處呈現「臉」或「頭部」之別外，其餘諸如
    被告係與告訴人起口角爭執並相互推擠至臨病房門口之盥洗室門邊之際，方持紅
    色硬殼長形皮包敲擊告訴人之顱顏部位而使之受有傷害等各節，渠二人各指訴或
    證述之內容，不僅前後一致且悉相吻合，此外，且有國軍八０四總醫院附設民眾
    診療服務處診斷證明書（甲種）影本一紙及病歷影本一份在卷可憑，復參酌證人
    即該醫院護理長蘇紹雪於偵查中結證稱：當時聽到尖叫聲，趕忙過去，他們（指
    被告與甲○○）已經要離開房間：：：我看到乙○○手摀住頭，頭有被打的樣子
    ，眼角也有瘀血等語（見他字卷第十二頁），及證人即該醫院之護士丁○○於原
    審調查時結證稱：當時聽到大叫一聲，我就跟護理長還有另一名護士到病房，在
    門口看到被告與證人甲○○正要離開，我就問發生什麼事，他就說你不會自己看
    嗎，我進到病房就看到告訴人已經快倒在床上，臉上有一個像皮包狀長方形印子
    等語（見原審卷第二六頁），即均同稱渠等聞異聲趕去病房時，係在病房門口碰
    見正欲離去之被告及其友甲○○，且此際，在病房內之告訴人已受有傷害各等情
    ，顯見告訴人係於被告等甫欲離開病房前不久始遭毆打成傷，惟佐以告訴人受傷
    後猶高呼「振東，她打我」之情，此據被告及證人甲○○於本院調查時述明（見
    本院八十九年十二月十五日訊問筆錄），既仍向丙○○哭訴受毆之委屈，顯見絕
    非係王某將之毆打成傷，再者，告訴人與甲○○亦無仇隙，尹女亦屬無由對之橫
    加毆辱，然觀諸被告於遇護士等人詢以緣由時，旋回稱「你不會自己看」等語，
    一副餘怒未消之口吻及模樣，可見其係在怒氣沖沖之情況下離開病房，據而亦徵
    此前其與告訴人發生口角並相互推擠之際，業已悖然大怒，是以其於盛怒難耐，
    不可遏抑之下，忽地一時忿起，進而出手毆打告訴人，殊與常情無違，從而綜核
    上陳各端，足徵告訴人所指，要非妄言子虛，胥堪採信，由是至徵被告確有前開
    傷害告訴人之犯行，灼然無疑。其空言否認此情，核屬卸責之詞，不足採信。再
    查，告訴人及證人丙○○、丁○○、蘇紹雪各指訴或陳明告訴人受傷之部位容有
    「頭部」或「臉部」之不同，然渠等均指陳告訴人係於顱顏部位受有傷害乙情則
    一，況經驗傷結果，告訴人於其額頭左側果亦受有傷害，此有前述卷存病歷可證
    ，抑且，被告係持長方形皮包擊打告訴人，則告訴人甫受擊打而呈紅腫傷跡之部
    位自會遍布及於額、眼角、臉頰等處，因之，告訴人、證人所述及驗傷結果之傷
    情，雖有「臉」、「頭」或「額頭」之別，惟此顯係肇因於觀察角度、位置、時
    間及著重之部位不同而有出入，尚難執此些微差異即謂渠等之指訴或證述均非可
    採。又查，告訴人及證人丙○○於偵查、原審及本院調查時均指陳被告僅於臨病
    房門口之盥洗室門邊毆打告訴人等情，相互一致，自堪採信，是以告訴人於其告
    訴狀內載稱：「被告用右手拿一紅色硬殼皮包像殺球般飛快的朝告訴人頭上重擊
    ，告訴人一陣暈目眩後，支持幾步便倒回床上，然被告仍不住手，又重擊之」，
    即意指被告復追至病床邊擊打告訴人云云，其此部所指顯係浮渲之詞，固非可採
    ，惟亦僅此虛誇部分不足採信，猶未能據此進而指告訴人其餘所指之與事實相符
    部分均無足採。辯護意旨謂告訴人、證人所述及驗傷結果之傷情，有「臉」、「
    頭」或「額頭」之差別及告訴人於告訴狀與其嗣於偵、審中所指之傷害情節亦有
    前後不一之情形，因而渠等之指訴及證述均非可採云云，洵非的論，要無足取。
    另查，證人甲○○於本院調查時雖結證稱被告並無毆打告訴人云云，姑不論尹女
    為被告之同事，其證詞難免有偏頗之虞，第查，該醫院之護理長蘇紹雪及護士丁○○等人聞得異聲趕去病房查看時，係在病房門口碰見正欲離去之被告及甲○○
    ，業見前述，核此，尹女於本院調查時結證稱：（妳們出去時，護士進來否？）
    沒有：：：經過護理站時，有二位值班護士問發生何事，即意指經過護理站時始
    遇見護士云云，明顯不實，再者，尹女於本院調查時復結證稱：我還是拉劉（方
    琳）快走，我已出了門，手還拉著劉（方琳）之左手，但王太太追過來自背後打
    劉一拳，劉用右手擋了一下，跟著（告訴人）又踢劉一腳，之後，我們就走了云
    云（以上均見本院八十九年十二月十五日訊問筆錄），若然，茲被告既係遭告訴
    人追打始倉皇逃出病房，此際，自應面露驚慌、臉帶驚魂未定狀，豈有於遇護士
    等人詢以緣由時，猶回稱「你不會自己看」等語，仍一副餘怒未消，怒氣沖沖之
    模樣？稽此二情，足見甲○○之證述顯屬虛妄，意在迴護被告，不能採信，準此
    ，亦見甲○○稱係告訴人先出手打被告云云，要屬為附和被告之詞，是以渠二人
    此部分所陳，均不足採。又查，事發翌日，被告任職之中山科學研究院指派被告
    之主管己○○、戊○○前去醫院探清究竟時，縱令丙○○係向渠二人稱未看見發
    生何事且未說明告訴人是否受有傷害等語，此據證人陳、梁二人於本院調查時述
    明（見本院九十年一月二日訊問筆錄），此亦僅為己○○、戊○○二人傳聞自丙○○審判外之陳述，證人丙○○當時本無據實以告之義務，此項傳聞證據，本非
    可採。且查，告訴人係於八十九年三月二十九日始具狀提出告訴，有告訴狀上加
    蓋之收狀日期戳章可按，與事發時相距一月有餘，顯見告訴人係經長久思考後始
    決意提出告訴，是以事發之翌日，丙○○於告訴人尚未打定主意欲提出告訴之情
    況下，或基於息事寧人，或認事情仍有轉圜迴旋之空間，未達於完全決裂無可挽
    回之地步，因之，出於避免事端擴大致損及其「球友」即被告之心態下，對實情
    多所匿飾，未向陳、梁二人和盤托出，據實以告，核屬人情之常，惟要難據此即
    遽認被告並無毆打告訴人之情事，從而證人己○○、戊○○二人所述自無從援引
    為有利於被告之認定，應予敘明。末查，被告持以毆擊告訴人者係紅色硬殼皮包
    ，業據告訴人及證人丙○○詳述在卷且互核一致，自堪採信，前已述明，職是，
    被告庭呈供本院勘驗之皮包既為咖啡色，顯非當時持以擊打告訴人之物，即與本
    案無關，因之，即便勘驗結果係屬軟質，無以擊傷人體，亦難執為對被告有利之
    憑據，再此敘明。又被告聲請訊問證人辛○○其事後曾出面代丙○○向被告道歉
    之情，惟辛○○並非在場見聞之人，縱其曾出面代丙○○向被告道歉，亦不足以
    證明現場狀況，自無傳訊之必要。綜述，本件事證已明，被告犯行洵堪認定，應
    依法論科。
二、核被告所為，係犯刑法第二百七十七條第一項之傷害罪。次按，刑法所定得易科
    罰金之要件，業於被告行為後修正，並於九十年一月十日經總統公布，同年月十
    二日起施行。修正後刑法第四十一條第一項前段規定犯最重本刑為五年以下有期
    徒刑以下之刑之罪，而受六個以下有期徒刑或拘役之宣告者，即得易科罰金，較
    諸修正前刑法第四十一條所定僅犯最重本刑為三年以下有期徒刑以下之刑之罪始
    得易科罰金之規定，固屬有異，惟就本件被告所犯之罪，若受六月以下有期徒刑
    或拘役之宣告，則不論根據修正前、後之規定，均合於得易科罰金之要件，比較
    之下，要無「有利或不利」之別，職是，依刑法第二條第一項前段之規定，自應
    適裁判時之法律。
三、原審判決對被告論罪科刑，原非無見，惟查，刑法所定得易科罰金之要件，業於
    被告行為後修正並公布施行，原審未及比較適用，顯有未洽。被告上訴意旨，空
    言否認犯罪，固不足採，惟原審判決既有可議之處，即屬無可維持，自應由本院
    將原審判決撤銷改判。爰審酌被告犯罪動機、目的、手段、告訴人所受傷害之輕
    重及被告犯後態度等一切情狀，量處如主文所示之刑，並依修正後刑法第四十一
    條第一項前段規定，諭知易科罰金之折算標準。
四、被告所持用以傷害告訴人之皮包一只，雖為供犯罪所用之物，惟無證據可證明係
    屬被告所有，亦非違禁物，依法自不得宣告沒收，附此敘明。
據上論斷，應依刑事訴訟法第四百五十五條之一第三項、第三百六十九條第一項前段
、第三百六十四條、第二百九十九條第一項前段，刑法第二條第一項前段、第二百七
十七條第一項、修正後刑法第四十一條第一項前段，罰金罰鍰提高標準條例第一條前
段、第二條，判決如主文。
本案經檢察官鄭重文到庭執行職務。
中      華      民      國    九十      年      三      月      七      日
                              臺灣桃園地方法院刑事第三庭
                                  審判長法  官  謝順輝
                                        法  官  林惠霞
                                        法  官  蔡榮澤
右正本證明與原本無異。
不得上訴。
                                    書記官   劉德壽
中        華        民        國   九十   年   三   月    十六    日
附本件論罪科刑依據之法條：
刑法第二百七十七條第一項
傷害人之身體或健康者，處三年以下有期徒刑，拘役或一千元以下罰金。


司法院資訊處製作；財團法人民間司法改革基金會備份。
